臺灣臺中地方法院民事判決　　　　　　 96年度重訴字第371號
原　　　告　乙○○
被　　　告　甲○○
　　　　　　　　　　　3
上列原告因被告詐欺刑事案件，提起附帶民事訴訟（96年度附民
字第170號），經刑事庭移送民事庭審理，於民國96年10月2日言
詞辯論終結，本院判決如下：
    主      文
被告應給付原告新臺幣捌佰玖拾捌萬參仟玖佰元，及自民國九十
六年四月十日起至清償日止，按週年利率百分之五計算之利息。
訴訟費用由被告負擔。
本判決於原告以新臺幣參佰萬元供擔保後，得假執行。
    事實及理由
一、程序事項之說明：
    被告未於言詞辯論期日到場，核無民事訴訟法第386條各款
    所列情形，應依原告之聲請，由其一造辯論而為判決。
二、兩造之主張：
  (一)原告起訴主張：被告與原告原係多年朋友，竟利用此等關係
    ，自民國94年10月起至95年6月止，以投資借款等不實名義
    ，向原告施用詐術，致原告陷於錯誤而陸續匯款至被告所營
    設於臺中市○○○路九五六號一樓冠盛通訊科技有限公司（
    下稱冠盛公司）在寶華銀行台中分行帳號000000000000號帳
    戶，而多次詐財得逞，分述如下：
    1.於94年10月間某日，向原告詐稱：其已承包中華電信公司
      大雅站之機房工程之線路工程部分，惟因欠缺現金用於施
      作該工程，故需向原告調借新台幣（下同）1,800,000元
      ，並以完工取得工程款後，會加計利息還款，原告信其詞
      ，乃分別於於94年10月17日、11月16日、12月1日匯款500
      ,000 元、800,000元、500,000萬元至原告所經營之冠盛
      公司寶華銀行臺中分行上開帳號內，惟事後經原告查證被
      告並未標得上開工程。
    2.復於95年3月間，向原告詐稱：其又標得中華電信公司彰
      化站之機房工程部分，惟因欠缺現金用於施作該工程需1,
      300,000元施作，續向原告要求支應，原告不疑有他，遂
      陸續於95年3月10日、同年4月14日匯款750,000元及550,0
      00元至冠盛公司前開寶華銀行帳戶，被告因而再次詐財得
      逞。
    3.再於95年3月間，被告再向原告佯稱：其任負責人之冠盛
      公司已接獲電腦界知名之「僑品公司」、「順發3C公司」
      之購買液晶螢幕訂單，因需製造成本，復向原告要求支應
      2,500,000元，原告基於朋友交情，即於95年3月15日、同
      年3月16日、4月3日分別匯款700,000元、462,000元、1,2
      00,000元至前揭冠盛公司寶華銀行帳戶，共計匯款2,362,
      0 00元，後經原告查詢後，得悉冠盛公司並無接獲任何「
      僑品公司」、「順發3C公司」之購買液晶螢幕訂單，始知
      受騙。
    4.另於95年3月底某日，被告向原告詐稱：其計畫向精技公
      司低價訂購液晶螢幕後，可高價賣出賺取價差，希望原告
      一起投資等語，原告一時不查，先後於95年5月19日、同
      年5月30日、6月5日、6月9日、6月12日、6月14日、6月16
      日各匯款727,800元、1,000,000元、1,200,000元、414,1
      00元、300,000元、700,000元、400,000元至冠盛公司前
      開寶華銀行帳戶，共計匯款4,741,900元，惟嗣後被告並
      未將所取得之款項購買任何液晶螢幕，而是拿去清償積欠
      地下錢莊之款項。
    總計原告共匯款10,203,900元予被告，惟被告簽發予原告之
    支票則僅有2紙，面額共1,220,000元兌現，其餘皆退票，被
    告則尚欠原告8,983,900元，經原告催討，均未獲置理；顯
    見被告係故意不法侵害原告之權利、以背於善良風俗之方法
    加損害於原告，爰依侵權行為之法律關係請求被告賠償損害
    ，又被告縱非侵害原告之權利，惟其無法律上之原因而受有
    利益，致原告受有損害，原告亦得依不當得利之法律關係，
    請求被告返還其所受領之不當得利，並請求擇一為有利原告
    之判決等語。並聲明：
    1.被告應給付原告8,983,900元，及自起訴狀繕本送達翌日
      即96年4月10日起至清償日止，按週年利率5%計算之利息
      。
    2.願供擔保為假執行之宣告。
  (二)被告未於言詞辯論期日到場，亦未提出準備書狀作何聲明或
    陳述。
三、得心證之理由：
  (一)按當事人對於他造主張之事實，於言詞辯論時不爭執者，視
    同自認；當事人對於他造主張之事實，已於相當時期受合法
    之通知，而於言詞辯論期日不到場，亦未提出準備書狀爭執
    者，準用第一項之規定，民事訴訟法第280條第 1項、第3項
    分別定有明文。查原告主張被告以上揭方式向原告施用詐術
    ，致原告陷於錯誤，而陸續匯款共10,203,900元予被告，惟
    被告簽發予原告之支票則僅有2紙，面額共1,220,000元兌現
    ，其餘皆退票，尚有8,983,900元未獲償還等事實，業據原
    告提出匯款回條及被告簽認之帳單明細等為證；而被告受本
    院相當時期合法之通知，於言詞辯論期日既未到場，復未提
    出任何書狀爭執，依前揭規定，亦應視同自認。又被告因上
    揭詐欺犯行，經檢察官起訴後，由本院刑事庭於96年7月13
    日以96年度易字第626號刑事判決判處被告有期徒刑3年6月
    ，有該刑事判決及卷宗影本附卷可查，堪信原告之主張為真
    實。
  (二)按因故意或過失，不法侵害他人之權利者，負損害賠償責任
    。故意以背於善良風俗之方法，加損害於他人者亦同。民法
    第184第1項定有明文。本件被告對原告施用詐術，因致原告
    陷於錯誤而交付財物，而受有損害；是被告對於原告因而所
    受之損害，自應負賠償責任。是原告基於侵權行為之法律關
    係，請求被告賠償損害，自屬有據，是原告依侵權行為之法
    律關係，請求被告賠償8,983,900元，即非無據。
  (三)給付有確定期限者，債務人自期限屆滿時起，負遲延責任。
    給付無確定期限者，債務人於債權人得請求給付時，經其催
    告而未為給付，自受催告時起，負遲延責任。其經債權人起
    訴而送達訴狀，或依督促程序送達支付命令，或為其他相類
    之行為者，與催告有同一之效力。民法第229條第1項、第2
    項定有明文。又遲延之債務，以支付金錢為標的者，債權人
    得請求依法定利率計算之遲延利息。但約定利率較高者，仍
    從其約定利率。應付利息之債務，其利率未經約定，亦無法
    律可據者，週年利率為百分之五，民法第233條第1項、第20
    3條亦有明文。本件原告對被告之侵權行為債權，核屬無確
    定期限之給付，既經原告起訴而於96年4月9日送達訴狀，有
    送達證書可憑，被告迄未給付，當應負遲延責任。是原告請
    求自刑事附帶民事起訴狀繕本送達被告翌日即96年4月10日
    起，按週年利率5%計算之法定遲延利息，核無不合。
  (四)綜上所述，原告依侵權行為之法律關係，請求被告給付8,98
    3,900元，及自96年4月10日起至清償日止，按週年利率5%
    計算之利息，為有理由，應予准許。
  (五)原告陳明願供擔保，聲請宣告假執行，核無不合，爰酌定相
    當擔保金額准許之。
四、原告提起本訴，請求被告賠償8,983,900元之損害，係本於
    被詐欺之同一事實，依侵權行為或不當得利之法律關係，併
    為請求被告賠償損害或返還不當得利，請求法院擇一為有利
    於原告之判決，此種起訴之形態，係屬重疊的訴之合併；訴
    訟標的雖有數項，而僅有單一之聲明，法院應就原告所主張
    之數項標的逐一審判，如其中一項標的之請求為無理由時，
    仍須就他項標的之請求審判；若認其中一項請求為有理由，
    即可為原告勝訴之判決，就他項標的無須更為審判，法院如
    就數項標的同時判決，則為法所不許（最高法院90年度台上
    字第1610號、第1445號、71年度台上字第2388號判決可資參
    照）。是原告請求被告賠償損害，依侵權行為之請求，既經
    本院為全部勝訴之判決，就原告另依不當得利之法律關係，
    所為同一內容之請求，本院即毋庸再予判決，附予敘明。
五、據上論結，本件原告之訴為有理由，依民事訴訟法第385條
    第1項前段、第78條、第390條第2項，判決如主文。
中　　華　　民　　國　　96　　年　　10　　月　　16　　日
                  民事第三庭    法　官　林源森
以上正本係照原本作成。
如對本判決上訴，須於判決送達後20日內向本院提出上訴狀（須
附繕本）。
中　　華　　民　　國　　96　　年　　10　　月　　16　　日
                                書記官　黃士益
